【裁判字號】    99,交聲,2624
【裁判日期】    990902
【裁判案由】    聲明異議
【裁判全文】
臺灣臺中地方法院交通事件裁定        99年度交聲字第2624號
原處分機關  交通部公路總局臺中區監理所
異  議  人
即受處分人  甲○○
上列異議人即受處分人因違反道路交通管理處罰條例案件，對於
交通部公路總局臺中區監理所99年6月2日所為之處分（中監違字
第裁60-ZGB091825號裁決書），聲明異議，本院裁定如下：
    主    文
異議駁回。
    理    由
一、原處分意旨略以：異議人即受處分人甲○○於民國98年10月
    26日8時58分許，駕駛車牌9967-UB號自用小客車，行經國道
    三號高速公路南向241.6公里，因「限速110公里，經雷達（
    射）測定行速為123公里，超速 13公里」之違規，為內政部
    警政署國道公路警察局第七警察隊名間分隊員警依法舉發。
    ，原處分機關交通部公路總局臺中區○○○○○道路交通管
    理處罰條例第33條第1項第1款、第63條第1項第1款等規定，
    於99年6月2日以中監違字第裁60-ZGB091825號裁決書處罰鍰
    新臺幣（下同）3,000元，並記違規點數1點。
二、聲明異議意旨略以：(一)警察以雷射測速照相儀器為據，認受
    處分人有超速之情形，惟機器本身即可能有誤差，且操作機
    器者之操作方式亦可能造成誤差。(二)系爭處分雖據警察提出
    於國道三號 241.1公里南向有一「前有測速照相」之標示牌
    為證，然警察舉發之違規照片中，竟有標示「國道三號241.
    6公里南向」字樣，其間相距有500公尺，又警方舉證所用雷
    射槍與被測車輛亦必有一定距離存在，其總共距離究有多遠
    ，未見警方舉證。(三)警方究竟是否真以該編號UX017624之雷
    射槍測速、地點資訊是否為真，均十分可疑。(四)警方密集樹
    立「前有測速照相」，導致道路交通管理處罰條例第7條之2
    第 3項防止警方偷拍之立法目的無法達成，此等脫法行為不
    應放任繼續存在云云。
三、按汽車行駛於高速公路、快速公路或設站管制之道路，不遵
    使用限制、禁止、行車管制及管理事項之管制規則而有行車
    速度超過規定之最高速限或低於規定之最低速限，未依規定
    變換車道者，處汽車駕駛人新臺幣3,000元以上6,000元以下
    罰鍰，道路交通管理處罰條例第33條第1項第1款定有明文。
    又汽車駕駛人有道路交通管理處罰條例第33條第 1項情形者
    ，除依原條款處罰鍰外，並記違規點數一點，同條例第63條
    第1項第1款亦有明文。
四、經查：
  (一)受處分人甲○○於98年10月26日8時58分許，駕駛車牌996
      7－UB號自用小客車，在國道三號高速公路南向241.6公里
      ，因「限速110公里，經雷達（射）測定行速為123公里，
      超速13公里」之違規，經內政部警政署國道公路警察局第
      七警察隊名間分隊以公警局交字第 ZGB091825號舉發違反
      道路交通管理事件通知單舉發，並由原處分機關於99年 6
      月2日以中監違字第裁60-ZGB091825號裁決書處罰鍰3,000
      元，並記違規點數1點等情，有採證照片1張及上開舉發通
      知書、裁決書各1份在卷可證。
  (二)雷射槍測速照相儀器係值勤人員經由測速器之瞄準鏡對準
      目標（單一車輛）扣發扳機即可精確測出所瞄準目標之速
      度，系統將攝取車輛之影像，所拍攝照片均輸入電腦雷射
      槍測速照相軟體內，行速數據、測距、車輛影像、十字絲
      、並顯示其牌照列印輸出。採證照片（照片中均顯示日期
      、時間、執行分隊、值勤人員姓名、速限、行速、測距、
      地點、雷射槍測速器器號）內容完整，準確度無疑。又本
      件執勤人員在「國道三號 241.6公里南向」處執行移動式
      測速照相，前方 241.1公里處南向設有「前有測速照相」
      告示牌 1面，其地點業均報奉核准在案，執勤人員依規定
      執行，並無違反規定等情，有內政部警政署國道公路警察
      局第七警察隊98年11月19日公警七交字第0980772784號函
      及採證照片各 1紙在卷可參。另本件據以舉發之雷射槍測
      速器，確係編號UX017624之測速儀，此有上開採證照片附
      卷足憑；且該編號之儀器業據經濟部標準檢驗局於98年 6
      月23日檢定合格，有效期限至99年 6月30日，亦有雷射測
      速儀檢定合格證書存卷可查。則本件舉發既係經由專責在
      國道高速公路執行違反道路交通管理事件稽查取締之執勤
      人員，以合格之精密儀器，在報奉核准之地點，進行採證
      舉發，其合法性及正確性當無疑義。受處分人未舉出任何
      客觀上有利之反證，徒以其個人主觀上之存疑，認採證機
      器本身即可能有誤差，且操作機器者之操作方式亦可能造
      成誤差，本件是否真以編號UX017624雷射槍測速？其地點
      資訊是否為真？云云，抗辯本件舉發之適法性，即無可採
      。
  (三)按行車速度超過規定之最高速限或低於規定之最低速限之
      違規行為，採用固定式或非固定式科學儀器取得證據資料
      證明者，於一般道路須至少 100公尺，於高速公路、快速
      道路須至少於 300公尺前，明顯標示之，道路交通管理處
      罰條例第7條之2第 3項固有明文。惟稽其立法旨趣，乃在
      於促使汽車駕駛人警覺如未按行車速率限制行駛，將有受
      罰之可能，而自動遵守速限行駛，以維護道路通行之安全
      ，兼以降低執法之爭議，不能援為同條例第33、40、43條
      關於違反行車速限處罰規定之免責事由。易言之，凡違反
      行車速限規定經證實者，即應依章處罰，非謂未經主管機
      關明顯標示前有照相測速之路段，其行車速率限制即失其
      效力；或取締地點逾所設標示100公尺或300公尺者，即屬
      取締違法或不當。否則，無異謂駕駛人在未有警告標示或
      未設置測速照相儀器之路段，不論以任何速度行駛，均無
      從加以制裁，恐將造成該路段人車之重大危害，不僅與道
      路交通管理處罰條例之立法目的相悖，亦無從保障一般用
      路人車之通行安全。是受處分人執與上開法規範意旨不符
      之網路報導，誤解道路交通管理處罰條例第7條之2第 3項
      之立法目的係為防止警方偷拍，殊無可採。
  (四)道路交通管理處罰條例第7條之2第3項所稱「至少100公尺
      前」或「至少 300公尺前」，係設置警告標誌之最低規範
      ，而非指應於「100公尺」或「300公尺」處設置警告標誌
      。本件國道公路警察局第七警察隊名間分隊員警在國道三
      號高速公路南向241.6公里處執行，前方241.1公里處南向
      設有「前有測速照相」告示牌 1面等情，有內政部警政署
      國道公路警察局第七警察隊98年11月19日公警七交字第09
      80772784號函暨所附告示牌照片在卷足佐。是員警於執行
      本件超速違規取締勤務時，警示標誌係放置在雷射測速器
      前方 500公尺處，顯符合道路交通管理處罰條例第7條之2
      第3項「至少300公尺前」之規定；且此等距離已使駕駛人
      有相當時間充分反應，以遵守行車速限，應屬適當。參諸
      卷附採證照片顯示，本件測距為98.5公尺，所拍攝者係違
      規車輛之車頭，則雷射測速器拍攝影像時，受處分人之車
      輛距測速器係 98.5公尺，離241.1公里處南向所設「前有
      測速照相」告示牌約 400公尺，實難謂執勤警員在本件舉
      發地點執行超速違規採證之取締程序係不合法。是受處分
      人以取締地點與告示牌間相距達 500公尺，測距未見警方
      舉證云云，指摘本件舉發不當，同無可採。
五、綜上所述，受處分人確有前揭在高速公路行車速度超過規定
    之最高速限之違規行為，本件舉發並無違誤，亦無受處分人
    所指程序違法或不當之情事。原處分機關因而依道路交通管
    理處罰條例第33條第1項第1款、第63條第1項第1款等規定，
    裁處受處分人罰鍰3,000元，並記違規點數1點，核屬有據。
    受處分人聲明異議，為無理由，應予駁回。
六、據上論斷，應依道路交通管理處罰條例第87條第 2項、道路
    交通案件處理辦法第19條規定，裁定如主文。
中    華    民    國    99    年    9     月    2     日
                  交通法庭  法  官  張恩賜
以上正本證明與原本無異。
如不服本裁定，得於收受送達後 5日內向本院提出抗告書狀（應
附繕本）。
                            書記官  黃舜民
中    華    民    國    99    年    9     月    2     日

司法院資訊處製作；財團法人民間司法改革基金會備份。
